臺灣彰化地方法院刑事判決　　　　　　　　　　　　　九十二年度重訴字第一八號
　　公　訴　人　臺灣彰化地方法院檢察署檢察官
　　被　　　告　庚○○
　　選任辯護人　陳青來律師
　　被　　　告　丙○○
　　選任辯護人　李淵源律師
　　　　　　　　許燦奎律師
右列被告因殺人等案件，經檢察官提起公訴 (九十二年度偵字第三五三九號)，本院
判決如左：
    主  文
丙○○教唆殺人，處無期徒刑，褫奪公權終身。扣案之鐵鎚壹支（已分離成鐵鎚頭及
木柄）沒收。
庚○○殺人，處有期徒刑拾伍年，褫奪公權拾年。扣案之鐵鎚壹支（已分離成鐵鎚頭
及木柄）沒收。
    事  實
一、丙○○係設於彰化縣花壇鄉○○村○○路九五七巷八十號鴻昌鐵工廠負責人，其
    於民國九十一年間，因與毗鄰之田地所有人吳滿興曾為所種植之農作物遭人傾倒
    廢棄物而損毀等情，吳滿興懷疑是丙○○丟棄其工廠之廢棄物所致，憤而在丙○○上開工廠兼住所處大門前焚燒廢棄物，雙方為此因而結怨，後丙○○工廠內所
    飼養之犬隻及栽種之花木亦陸續遭人下毒而死亡，丙○○亦懷疑是吳滿興下毒，
    心中更是激憤，致暗中萌生殺害吳滿興之意。其於九十一年九月間雇用庚○○擔
    任其工廠之作業員，嗣工廠之犬隻及花木又陸續被毒死，其即自同年十月間起，
    多次向庚○○抱怨吳滿興種種之不是，並一再向庚○○表示，若庚○○願意為其
    殺害吳滿興，則其願支付新台幣（下同）五百萬元給庚○○，然庚○○一開始並
    未為所動；待至九十二年四月十八日（此據庚○○、辛○○所述），丙○○又向
    庚○○表示工廠之犬隻被吳滿興下毒，其並基於教唆殺人之犯意，再次教唆庚○○殺害吳滿興，並表示事後必會給付五百萬元為代價，庚○○因禁不起丙○○之
    一再利誘、慫，遂決意代丙○○殺害吳滿興，丙○○即要庚○○等其電話指示
    動手行兇。迨於九十二年四月二十日早上四時四十五分二十秒及四十九秒許，丙○○二度以其家中之電話000000000號電話（起訴書誤載為丙○○之行
    動電話0000000000號），撥打庚○○之0000000000號行動
    電話，令其到工廠外圍巡視，庚○○立即起床，經梳洗後，隨即騎乘機車到丙○○上開工廠外巡視，然並未發現吳滿興，其遂前去吃早餐，於同日早上六時二十
    二分許，又騎乘機車到鴻昌鐵工廠外巡視一次後離去，並於同日六時三十六分許
    ，在工廠大門外查看，後於同日六時四十分許，始騎車折回進入鴻昌鐵工廠內（
    以上時間係依據丙○○裝設之監視器所拍攝畫面內容之記錄），丙○○便向庚○○表示吳滿興已在工廠外田地旁空地，並指示庚○○持工廠工具檯上之鐵鎚前去
    殺害吳滿興，庚○○因受此教唆而產生殺人之犯意，即於當日早上六時四十分到
    五十六分間（此係依據丙○○工廠之監視錄影器所攝得庚○○騎車進入丙○○工
    廠到其騎車離開工廠之時間，該監視器於九十二年四月二十日六時四十分五十九
    秒至五十六分間，因不明原因而停止攝影，故正確之行兇時點，因被告庚○○已
    不復記憶而無從查知，然據本院承辦法官到案發現場勘驗，諭庚○○在現場模擬
    其行兇之行進路線後，庚○○供稱其行兇之時間大約係前段時間內的三到五分鐘
    之間，詳見本院卷第一冊第一二九、一三０頁），持鐵鎚至工廠外吳滿興所在之
    田地，先質問吳滿興為何毒害丙○○工廠所養之犬隻，吳滿興回罵其三字經，庚○○即持鐵鎚打擊吳滿興頭部二至三下，吳滿興因受重擊而倒地，庚○○再進而
    撿拾現場之磚塊猛擊吳滿興左側頭部一到二下，致使吳滿興因頭部遭到重擊而受
    有顱骨骨折及蜘蛛膜下腔出血等傷害當場死亡。庚○○於動手行兇後，隨即返回
    丙○○之工廠內清洗手上的血跡，適遇見丙○○之妻丁○○○，庚○○於洗手後
    ，即於同日早上六時五十六分十五秒至三十四秒間（此係依據丙○○裝設之監視
    器所拍得之畫面而記錄，該監視器在九十二年四月二十日六時五十六分零秒許又
    開始攝影），在丁○○○開啟工廠大門後，騎乘其機車離開丙○○之工廠。丙○○後於同日早上七時四分十五秒許，駕駛其車搭載其妻與子女外出，旋又於同日
    早上七時四分十五秒至七時十八分五十二秒間，折回其工廠，從監視器鏡頭無法
    攝影之死角處進入工廠，將其工廠內所裝設之監視錄影系統的電腦主機電源拆卸
    ，並把電腦主機裝入紙箱中，藏放在其工廠內之貨物堆中。嗣經鴻昌鐵工廠旁之
    資源回收場人員張木樹於同日早上八時二十分許在現場發現屍體後報警處理，經
    警於當日中午以電話向丙○○告知吳滿興已死之事實，丙○○為脫免其責，即於
    當日下午十三時五十四分許，撥打電話給為其裝設監視器之廠商辛○○，指示辛○○向調查之員警騙說監視器無法錄影，後經警一再查證，於次日即同年、月二
    十一日確定係庚○○動手行兇，並帶同庚○○啟出行兇之鐵鎚一支（已被庚○○
    丟棄而分離成鐵鎚頭及木柄）、磚塊一個，並於丙○○之工廠內找出監視錄影系
    統電腦主機一台（所有權仍屬伸彰科技有限公司負責人辛○○所有）等物，經庚○○坦承行兇，並於同年七月十日撰寫自白書向檢察官自白其受丙○○教唆行兇
    之事實，始查知上情。
二、案經彰化縣警察局彰化分局報告臺灣彰化地方法院檢察署檢察官偵查起訴。
    理  由
一、訊據被告庚○○對其於右揭時、地，受同案被告丙○○之教唆而持丙○○所有之
    鐵鎚與現場撿拾之磚塊殺害被害人吳滿興之犯罪事實坦白承認，並有行兇之鐵鎚
    一支（已分離成鐵鎚頭與木柄）、磚塊一個、監視器主機一台等物扣案、庚○○
    上開行動電話九十二年四月二十日之通聯紀錄（於當日清晨四時四十五分許，先
    後二次接獲丙○○住處所撥打之000000000號電話）、丙○○與庚○○
    上開電話裝機人查詢資料、現場圖、現場採證照片、監視錄影系統所翻拍之照片
    、光牒、光牒之目錄及檢察官與本院就監視錄影光碟勘驗後所製之勘驗筆錄（攝
    得被告庚○○於九十二年四月二十日早上六時二十二分許，即騎乘機車在丙○○
    工廠兼住處之大門前排徊後離去，於六時三十七分許，再次現身在大門前，並於
    六時四十分許進入丙○○住處之大門，後監視器於六時四十分五十九秒至六時五
    十六分間不知何故停止錄影，於六時五十六分二十五秒許騎機車離開丙○○住處
    之大門，該監視器於七時十八分五十二秒時再次停止運作），附卷可相佐證。又
    被害人吳滿興確因被人以磚塊及鐵鎚打擊，導致受有顱骨骨折及蜘蛛膜下腔出血
    而死亡等情，亦經檢察官督同法醫人員相驗、解剖屬實，並製有勘（相）驗筆錄
    、驗斷書（初驗）、中山醫學大學附設醫院病理科解剖鑑定報告、相驗屍體證明
    書等附卷可供參佐，並經證人即檢驗員己○○、法醫師壬○○於本院審理時證述
    明確，經與被告庚○○自白互核，足認庚○○之自白確與事實相符，是被告庚○○殺人之犯行實堪認定。
二、又訊之被告丙○○固不否認其確有於案發當天清晨四時四十五分許，撥打庚○○
    之行動電話，指示庚○○到其住處，且其於庚○○行凶後，先駕車載家人外出後
    ，旋又折回工廠，從監視器攝影鏡頭之死角處進入工廠，將其所裝設之監視器電
    源拆卸，並把監視器電腦主機拆下，放入紙箱之中而藏放在其工廠之貨物堆中，
    且其於案發當日中午經警電話告知被害人吳滿興已遭人殺害後，曾撥打電話給為
    其裝設監視器之廠商辛○○，指示辛○○若有人問起其工廠是否有裝設監視錄影
    系統時，應騙說監視器系統未開等事實，惟其矢口否認有教唆庚○○殺害吳滿興
    之犯罪事實，辯稱：伊並未與死者吳滿興結怨，也未教唆庚○○打死吳滿興，當
    日早上伊以電話聯絡被告庚○○，是問他要不要參加伊子之校外教學活動，庚○○當天係在行兇後，以對講機要伊將監視系統之主機電腦藏起來，伊害怕招惹麻
    煩，始把監視器電腦主機拆下藏匿，並叫辛○○若有人問起監視器時，應答說監
    視器未開；而本件除有被告庚○○之供詞外，並無其他直接證據足以證明伊有教
    唆庚○○殺人之事實，然被告庚○○純係因向伊索討錢財未果，始挾怨報復，指
    稱係受伊教唆行兇，此與其前於警訊、偵查中所供顯相出入，實不能採為不利於
    伊之認定依據云云。惟查：
    （一）被告丙○○前開教唆同案被告庚○○殺害死者吳滿興之犯罪事實，業據被
          害人之子乙○○指述歷歷，其堅決指訴被告丙○○於案發前即與其父吳滿
          興結怨甚深等情，核與同案被告庚○○供證丙○○經常向其抱怨死者毒死
          工廠之犬隻、花木而有意殺害吳滿興，後其係受丙○○誘以五百萬元代價
          之教唆下，始決意持丙○○提供之鐵鎚等為工具，動手打死吳滿興等事實
          大致相符，並有前開證物扣案及附卷可相佐證。
    （二）被告丙○○雖否認其有與死者吳滿興結怨而教唆庚○○殺害吳滿興之犯行
          ，並以上開情詞置辯。然查被告丙○○與死者吳滿興之間確係因吳滿興之
          田地被傾倒廢棄物而毀損農作物及丙○○之犬隻、花木被毒害等問題而互
          生糾紛與仇恨，此業據證人即被害人吳滿興之子乙○○於警訊、偵查及本
          院審理時指證歷歷，核與同案被告庚○○自九十二年七月十日起，書立自
          白書及供述丙○○確因懷疑其工廠所養之犬隻、花木遭死者吳滿興毒殺而
          對吳滿興懷恨在心，致萌生殺害吳滿興之意等情節大致相符；又被告吳春
          宗於警局初訊時亦明確供承：「．．．吳滿興約一年前（即九十一年間）
          誤以為我毀壞其稻田作物，有至我大門口堆放焚化廢棄物．．．」，其於
          本院審理時，亦供稱死者以為其任意倒垃圾而把垃圾倒在其住處前等語，
          顯見證人乙○○、庚○○前開所述丙○○與吳滿興間確有因亂倒廢棄物等
          問題而起爭執之證詞並非無憑，而衡情被告丙○○必會因遭死者吳滿興堆
          焚廢棄物而心生不滿，實非異常；再證人即為被告丙○○裝設監視器之伸
          彰科技有限公司負責人辛○○亦證稱丙○○曾於案發前之九十二年四月十
          八日向其表示工廠之犬隻遭人毒殺，而要其查看監視錄影之內容等情，另
          證人即鴻昌鐵工廠供應廠商甲○○也證稱其於九十二年三月底曾幫被告吳
          春宗搬運其工廠之犬屍前去丟棄等語，而證人即被告之妻丁○○○亦證述
          其工廠先後豢養十八條狗，至案發時僅剩二條，且其家中所種之柑桔樹亦
          曾遭人下毒而死等等，丙○○於本院審理時也供說死者之田地曾遭狗踐踏
          ，死者之妻當時懷疑是其所養之犬隻所為而向其抱怨等語，足見被告吳春
          宗與死者吳滿興間亦確曾為犬隻及花木死亡之事而起爭執無誤，此亦足佐
          證乙○○、庚○○前述之證詞應非虛假。是同案被告庚○○供稱被告吳春
          宗係因上故而引發教唆其殺害吳滿興之動機等情實有憑據，則被告丙○○
          辯稱其並未與死者吳滿興結怨，實有隱瞞推脫之意，並不可採。
    （三）又被告庚○○係自九十二年六月十九日在本院受理檢察官聲請延長其羈押
          案件中，依法訊問其案情時，庚○○即以點頭之方式供承其係受被告吳春
          宗之指示持鐵鎚去教訓死者，並於同年七月十日進一步書立自白書，完整
          的供出其係受被告丙○○之教唆始前去殺害死者，並自此堅決供認係受被
          告丙○○誘以五百萬元之代價，始決意持丙○○提供之鐵鎚前去殺死死者
          ，然因丙○○事後並未履行約定，其始決定將丙○○教唆其殺人之事實全
          盤供出等事實，衡諸常情，被告庚○○與死者吳滿興素不相識，庚○○甚
          至不知吳滿興之姓名，被告丙○○就此亦不否認（見九十二年度偵字第三
          五三九號偵查卷第一五一頁正面），則庚○○與吳滿興間當無任何怨隙可
          言，是庚○○自無殺害死者吳滿興之動機，且縱然庚○○知悉吳滿興毒殺
          丙○○家中之犬隻與花木而心生憤慨，惟此亦屬丙○○與吳滿興間之恩怨
          ，和庚○○並無關連，庚○○實無為此而萌生殺害吳滿興之意之可能，是
          庚○○除係受被告吳春宏以利誘教唆外，別無殺害吳滿興之動機；又縱使
          庚○○本身真有殺害吳滿興之犯意，其理應伺機暗中行之，以案發當時之
          情形而言，其大可等待丙○○一家人出門參加校外教學活動後始動手（據
          丙○○所辯，其於案發當日清晨曾以電話邀請庚○○參加其子之校外教學
          活動，故庚○○當時應已得知丙○○一家人將於清晨外出），如此即可避
          免遭丙○○及其家人目見其行兇之過程，又怎會在丙○○邀其一同參加校
          外教學活動之時，先至丙○○住處前徘徊，並騎機車進入丙○○住處停放
          ，致為丙○○及其家人查覺其於休假日前來工廠，並為丙○○所裝設之監
          視器錄影後，始前去動手殺害吳滿興，行兇後，又怎會回到丙○○之住處
          清洗手上之血跡，而為丙○○之妻丁○○○遇見，並在丁○○○開啟大門
          下騎機車離去，其行兇之前、後行蹤，均已為丙○○及其家人所掌握，此
          無異在丙○○及其妻丁○○○前自曝其犯行，則其日後該如何為己辯解，
          此舉顯至異於常情；再觀其自警訊時起，即已坦承係其動手殺害吳滿興，
          顯見其原本有意承擔全部之刑責，則若非其係受被告丙○○教唆而殺害吳
          滿興，以本案當時偵查之過程與所掌握之證據而言，尚無法確切認定吳春
          宗亦有涉案，其實無無端將被告丙○○捲入本案之必要，且被告庚○○乃
          係丙○○之員工，依丙○○所述，其於案發前即待庚○○如好友，甚至於
          假日還會邀請庚○○參加其家庭休閒活動，丙○○於本件案發後，更二度
          前去看守所探望被羈押之庚○○，給予庚○○精神上及物質上之幫助，並
          多次匯款給庚○○（見本院卷附庚○○羈押之接見紀錄、寄送物品資料登
          記簿，內載丙○○曾前去接見庚○○二次，並以自己或友人戊○○之名義
          寄送現金各五千元給庚○○共三次，戊○○亦曾前去接見庚○○三次，並
          各寄送現金各八千元給庚○○共三次），則庚○○更無誣陷丙○○之可能
          ，是雖庚○○原於警訊及檢察官初訊時，並未供指其係受被告丙○○之教
          唆始殺害死者吳滿興等事實，致與其後改口供出係丙○○教唆其殺害吳滿
          興之事實相互出入，然庚○○就此陳稱係因丙○○於案發後並未履行其當
          初之承諾，給付殺人之代價，其始將實情全盤供出，對照其於殺害吳滿興
          之前、後均係在丙○○住處活動，且從丙○○住處現場圖及現場照片所示
          ，從丙○○住處即可清楚觀查行兇之地點（就此丙○○及其妻丁○○○亦
          不否認），足認庚○○殺人之過程應係在丙○○之掌控之中，則雖庚○○
          並未自始將實情全盤供出，然此正足以佐證庚○○所言其確係受丙○○以
          金錢相誘而教唆其殺害吳滿興，其後因丙○○並未履行承諾其始供出實情
          之事實應非虛假而可採信，尚不能以此質疑庚○○之供詞前後不一而排除
          其適用，則被告丙○○此點所辯並不可採。
    （四）再被告丙○○並不否認其於案發當日早上確有以電話聯絡被告庚○○，並
          指示庚○○到其住處等情，惟其矢口否認係要庚○○前來殺害死者吳滿興
          ，辯稱：伊係邀庚○○與伊家人一同前去參加伊子之校外教學活動云云。
          然此與被告庚○○證說丙○○當時是打電話要伊到其住處查看死者，以伺
          機動手行兇等情顯相出入，更與丙○○於檢察官初訊時供說：當時係因狗
          在吠，不知是否有人要毒小狗，始電請庚○○過來看一下等詞相互矛盾（
          見九十二年度偵字第三五三九號偵查卷第二四頁反面），其此之所辯已有
          可疑；又縱使丙○○有意邀請庚○○參加其子之校外教學活動，亦無須等
          到當日清晨四時四十五分始撥打庚○○之行動電話與其聯絡，此舉顯與常
          情有違；且據證人即丙○○之妻丁○○○所證，其本人並未邀請庚○○參
          加其子之校外教學活動，也不知丙○○有無邀請庚○○參加，則據丙○○
          所供及丁○○○所證，該次之校外教學活動係預定到山上舉辦野炊，吳盧
          惠美並稱其於當日六時許即先起床到廚房準備野炊活動所需之物品，則若
          丙○○當日確係為邀請庚○○與其家人同去參加校外教學活動始打電話給
          庚○○，其理應事先告知其妻丁○○○以預做準備，丁○○○又怎會不知
          庚○○亦要參加其子之校外教學活動，且庚○○若真有意殺害吳滿興，其
          大可等到丙○○家人外出後始伺機行兇，已如前述，又何必急於在丙○○
          邀其參加校外教學活動出發前來動手，再者丙○○既然有邀請庚○○參加
     其子之校外教學活動，其又怎會在庚○○已到其住處後又自行離去之異常
          情況下，毫不關心的自行前去參加活動。顯見丙○○辯稱其當日清晨四時
          四十五分許撥打庚○○之行動電話係為邀請庚○○參加其子之校外教學活
          動之說詞，當非實情，則被告庚○○所供丙○○當時係為指示伊到其住處
          巡視、查看，以伺機對吳滿興動手行兇之證詞較為可信。
    （五）復查被告丙○○於本件案發後，當員警向其調查其工廠兼住處所裝設之監
          視器時，其原本故意隱瞞其裝設之監視器有正常監錄之事實，並向員警謊
          稱其監視器自九十二年一月間即可損壞而不能監錄云云（見其警局初訊筆
          錄），待員警會同其妻丁○○○於其工廠貨物堆中之紙箱內啟出監視器電
          腦主機後，其始坦承監視器有在監錄之事實；且其後亦坦承其於案發當天
          中午，當員警以電話向其告知吳滿興已遭人打死之事實後，立即於當日十
          三時五十四分打電話給證人即監視器之廠商辛○○，指示辛○○若有人問
          起其住處之監視器時，要辛○○騙說該監視器無法監錄云云，此亦據證人
          辛○○證述在卷；被告丙○○於監視器電腦主機被起出後，甚且進一步坦
          承其於案發當日早上七時四分許駕車載同家人出門後，旋即折回住處，從
          監視器攝影鏡頭之死角處進入其住處，將監視器之電源拆除，並把監視器
          主機拆卸後，裝入紙箱內，而藏放在其工廠貨物堆中等事實，則被告吳春
          宗此舉實有刻意隱藏證據以隱匿案情之故意至為明顯；雖丙○○就此辯稱
          係因當日早上七點多，庚○○來按門鈴或對講機要其隱匿監視錄影系統電
          腦主機，伊害怕無端被牽扯，始把監視器電腦主機拆卸藏匿，並電告楊景
          隆謊稱監視器不能攝影云云，然若被告丙○○與庚○○殺害吳滿興之事實
          無關，其理無為庚○○隱匿監視器主機之必要，更無須特地電告辛○○，
          教唆辛○○為不實陳述之必要，如此非但無助於庚○○犯行之脫免，更有
          自陷受教唆偽證、隱匿證據刑責追訴之危險，且如係被告庚○○要求被告
          丙○○關閉監視錄影系統，被告丙○○始答應將之關閉，其又何須於搭載
          其妻子外出後，再獨自返回將監視錄影系統關閉，應係在出門前即可將監
          視錄影系統關閉，其此之所辯實違於常情，自無可信；且核對監視錄影系
          統電腦主機之目錄所示，該監視器除係自九十二年四月二十日七時十八分
          五十二秒許起停止運作外，其於當日六時四十分五十九秒庚○○進入工廠
          後，至六時五十六分庚○○騎機車離開工廠之間，監視器亦未進行監錄，
          然據被告丙○○所供及證人辛○○所證，該監視器若在正常供應電源之情
          況下，理會二十四小時不停的拍攝，然查該監視器電腦主機目錄所示，該
          監視器竟無故於庚○○進入丙○○工廠及住處之時停止拍攝，致使庚○○
          進入丙○○工廠及住處後之行蹤與庚○○行兇之過程，均因此而未被監視
          器拍下，顯見當時丙○○家中必然有人故意將監視器電源拆下，以避免黃
          登宏進入丙○○家中之行蹤被拍攝而留下證據，而拆下電源之人雖有可能
          係庚○○，然庚○○於當日六時五十六分監視器又開始拍攝後始騎機車離
          開丙○○住處，且丙○○又一再辯稱係庚○○以對講機要其把監視器電源
          關掉，則若庚○○於行兇前早已把監視器電源拆下，其實無再請丙○○關
          閉電源之必要，是在六時四十分五十九秒關閉監視器電源之人絕非庚○○
          ，反而是丙○○本人或其家人關閉監視器電源的可能性最大，是再進一步
          對照丙○○自承其於七時四分駕車出門後，旋於七時十八分五十二秒許進
          入住處把監視器電源關閉，並把監視器電腦主機拆卸藏匿，之後更電話指
          示辛○○謊稱監視器並未拍攝等不實陳述等情以觀，最不願意讓執法人員
          知悉其住處監視器拍攝內容之人係丙○○本人，則於六時四十分五十九秒
          許關閉監視器電源之人應亦係丙○○本人至為明顯；而據被告庚○○所述
          ，其於案發當日六時四十分許進入丙○○住處後，丙○○即指示其持工廠
          內工具檯上之鐵鎚前去將吳滿興打死，且本院前去案發現場履勘時，諭黃
          登宏演練其當日行兇之行進路線後，確認庚○○持鐵鎚走出工廠到攻擊吳
          滿興致死之時間，約為三到五分鐘之間，有本院勘驗及當場之訊問筆錄附
          卷可參，而據監視器錄影所示，監視器在六時四十分五十九秒停止拍攝後
          ，係於六時五十六分許始再恢復拍攝，而庚○○則係於當日六時五十六分
          十五秒許騎車離開丙○○住處，足見庚○○行兇之時間，應係於當日六時
          四十分五十九秒至六時五十六分之間，然該段對本件案情具有極其重要之
          時間中，監視器卻被丙○○拔去電源而停拍，則若丙○○真未教唆庚○○
          行兇，其為何要在庚○○進入其住處後到離開其住處間，拆下監視器電源
          以使監視器無法拍下庚○○在其住處之行蹤與行兇之過程，之後又進一步
          把監視器電腦主機拆卸、藏匿，並以電話教唆辛○○為不實之陳述，企圖
          使執法人員誤以為監視器並未運作，甚至當員警訊問有關監視器之內容時
          ，其更以原來之監視器已損壞而無法運作以誤導執法人員，衡此種種，應
          非單純為迴護庚○○殺人犯行之所為，實係有阻撓執法人員之蒐證、以為
          自己脫免刑責之企圖，而審諸被告丙○○故意讓監視器拍攝庚○○進出其
          住處大門及其駕車搭載家人外出之影像，更是有意留下庚○○出現在行兇
          現場之跡證，並為自己製造不在場證明之意，是更足以肯認庚○○指證係
          丙○○教唆其殺害吳滿興之證詞，實非虛假，此經本院依被告丙○○之聲
          請，將庚○○與丙○○送請法務部調查局進行測謊鑑定，結果庚○○就有
          關「當天渠是依照丙○○指示前往現場的、丙○○有叫渠持鐵鎚攻擊被害
          人、丙○○有指示渠於警訊時做不實供述」等問題，經測試後，並未有情
          緒波動反應，經研判並未說謊；反之丙○○就有關「當天渠沒有叫庚○○
          前往案發現場、渠沒有叫庚○○持鐵鎚攻擊被害人、渠沒有指示庚○○於
          警訊時做不實供述」等問題，於測試過程中，均呈情緒波動反應，經研判
          為說謊，其測謊結論亦同此認定，此有法務部調查局九十二年十一月十九
          日調科參字第０九二００四一七二九０號測謊報告書附卷可參。是被告吳
          春宗此之所辯亦為不實，自不足採。
    （六）至證人甲○○固於檢察官偵訊及本院審理時，證稱其於九十二年三月底時
          ，曾因鴻昌鐵工廠內犬隻被毒殺而與被告丙○○、庚○○載犬隻屍體去大
          圳溝丟棄，被告庚○○一度憤慨表示要修理「隔壁」那個老人並要將其車
          子漏風或漏油等語。惟訊之被告庚○○除表示其並不認識證人甲○○外，
          更否認曾與甲○○一起載犬隻屍體去丟棄等情；且證人甲○○所稱「隔壁
          」老人究係指死者吳滿興或資源回收場人員，其於本院審理中接受詰問時
          ，明白證述其亦不知所指係何人，則此等內容不清之證詞，自不足採為有
          利於被告丙○○之認定。
    （七）綜上所述，被告丙○○所辯均屬為己卸責之詞，不足為採。則本件被告吳
          春宗教唆殺人之犯行亦堪認定，應與庚○○併依法予以論科。
三、按教唆他人犯罪者，為教唆犯，教唆犯依其所教唆之罪處罰之，此刑法第二十九
    條第一項、第二項定有明文。是核被告庚○○所為，係犯刑法第二百七十一條第
    一項之殺人罪；被告丙○○教唆庚○○殺人，係犯教唆殺人罪，亦應依刑法第二
    百七十一條第一項殺人罪處罰之。爰分別審酌被告二人犯罪之動機、目的、方法
    、手段、品行、智識程度、所生危害，被告丙○○不知與鄰和睦相處之道，竟為
    生活上之細故，以利誘唆使員工用極其殘暴之手法殺害死者，其心態及做為均已
    背違人道，而值非議，且其犯後仍不知悔悟，一再隱匿證據，甚而教唆他人為不
    實陳述，以圖能脫免刑責，犯後態度不佳；而被告庚○○竟為五百萬元之利益，
    自甘充當丙○○之殺人工具，無故將素不相識之死者殘殺致死，雖其犯後已坦認
    犯行，並將丙○○教唆其殺人之事實供出，然查其乃係因懷疑丙○○未能履行承
    諾始自白，尚難認有真誠之悔意等一切情狀，分別量處如主文所示之刑，並分別
    依法諭知褫奪公權終身及十年，以示懲儆。另扣案之鐵鎚一支（已分離成鐵鎚頭
    及木柄），係被告丙○○所有、用供庚○○殺害死者所用，此據庚○○供述在卷
    ，應併依法宣告沒收；至所扣供被告庚○○行兇之磚頭一個，雖係庚○○當場撿
    拾用以行兇之工具，但難認庚○○有據以所有之意，且該磚頭亦無再用以行兇之
    可能，爰不能予宣告沒收，附此敘明。
據上論斷，應依刑事訴訟法第二百九十九條第一項前段、刑法第二十九條第一項、第
二項、第二百七十一條第一項、第三十七條第一項、第二項、第三十八條第一項第二
款，判決如主文。
本件經檢察官林裕斌到庭執行職務。
中      華      民      國      九十三      年    十一  月    五        日
                                  臺灣彰化地方法院刑事第一庭
                                      審判長法官  葉  榮  郎
                                      法      官  陳  秋  錦
                                      法      官  葛  永  輝
右正本證明與原本無異。
如不服本判決，應於判決送達後十日內向本院提出上訴狀( 須附繕本 )。
告訴人或被害人對於判決如有不服具備理由請求檢察官上訴者，其上訴期間之計算係
以檢察官收受判決正本之日期為準。
                                     法院書記官  施  惠  卿
中      華      民      國      九十三      年    十一  月    八        日
刑法第二百七十一條
殺人者，處死刑、無期徒刑或十年以上有期徒刑。
前項之未遂犯罰之。
預備犯第一項之罪者，處二年以下有期徒刑。
